臺灣臺中地方法院刑事判決　　　　　　　　　　　　九十三年度易字第一七五四號
　　公　訴　人　臺灣臺中地方法院檢察署檢察官
　　被　　　告　丙○○
　　選任辯護人　徐湘生律師
右列被告因違反毒品危害防制條例案件，經檢察官提起公訴（九十三年度偵字第八二
一七號），本院判決如左：
    主    文
丙○○持有第一級毒品，處有期徒刑伍月，如易科罰金，以佰元折算壹日。扣案之
第一級毒品海洛因參包（共計毛重貳點壹公克，純度百分之伍參點貳貳），均沒收銷
燬之。又持有第二級毒品，處有期徒刑參月，如易科罰金，以佰元折算壹日。扣案
之安非他命壹包（含袋重捌點肆捌公克、淨重零點壹貳公克、驗餘淨重零點零捌公克
），沒收銷燬之。應執行有期徒刑柒月，如易科罰金，以佰元折算壹日。扣案之第
一級毒品海洛因參包（共計毛重貳點壹公克，純度百分之伍參點貳貳）及安非他命壹
包（含袋重捌點肆捌公克、淨重零點壹貳公克、驗餘淨重零點零捌公克），均沒收銷
燬之。
    事    實
一、丙○○前曾於民國八十二年、八十五年及八十六年間因違反藥事法、麻醉藥品管
    理條例、懲治盜匪條例及搶奪等案件，先後經本院於八十二年十月二十九日、八
    十六年三月十八日及八十六年九月十八日，分別以八十二年度少訴字第七二號、
    八十五年度易字第三八二五號及八十六年度訴字第四０七號各判處有期徒刑二年
    ，緩刑四年，緩刑中付保護管束，六月、十年七月及十月確定，嗣經撤銷前揭緩
    刑，並就所處有期徒刑六月、十年七月及十月部分以八十六年度聲字第三０六五
    號定應執行有期徒刑十一年四月確定而入監執行後，甫於九十二年四月十七日假
    釋出監，現仍於假釋中。竟猶不知悔改，明知其父乙○○於九十三年四月二十二
    日下午四時許左右，在位於臺中縣大雅鄉○○路一八五號三樓三室由乙○○與其
    友人共同承租之套房內所交付，委其代為保管之海洛因三包（共計毛重貳點壹公
    克，純度百分之伍參點貳貳）及安非他命一包（含袋重捌點肆捌公克、淨重零點
    壹貳公克、驗餘淨重零點零捌公克）分別係毒品危害防制條例所管制之第一級毒
    品及第二級毒品，仍基於持有第一級毒品海洛因及第二級毒品安非他命之犯意，
    向乙○○收取前揭毒品而無故持有之。嗣經員警據報而於九十三年四月二十二日
    下午六時許，在臺中縣大雅鄉○○路四五Ｏ號豪門天下大樓前當場查獲丙○○，
    並自丙○○之上衣及褲子口袋分別扣得前揭毒品，始查悉上情。
二、案經彰化縣警察局彰化分局報請臺灣臺中地方法院檢察署檢察官偵查起訴。
    理    由
一、訊據被告丙○○固對伊曾於右揭時、地為警查獲持有前揭毒品等情供承不諱；惟
    仍矢口否認有何違反毒品危害防制條例之犯行，辯稱：伊父親乙○○係將前揭扣
    案之毒品以衛生紙裹成一包後交予伊代為保管，且未向伊告知係毒品，因開車不
    便，始分別以衛生紙包裹放置在上衣及褲子口袋，然迄於為警查獲前均未曾拆開
    檢視前揭物品，不知伊父親乙○○所交付者為何，遲至為警查獲時始知悉係毒品
    云云。經查：
（一）自被告丙○○之上衣及褲子口袋分別扣得之白色粉末共三包，毛重二點一公克
      ，與另在乙○○位於臺中縣大雅鄉○○路○段六五巷一弄四號一樓五號所扣案
      合計毛重三點七公克之白色粉末二包，均有海洛因之成分，合計淨重四點六一
      公克，空包裝共重一點六一公克，純度百分之五三點二二，純質淨重共二點四
      五公克；另扣案之白色粉末一包，則有安非他命之成分，含袋重八點四八公克
      ，淨重零點一二公克，驗餘淨重零點零八公克等情，有法務部調查局九十三年
      六月十五日調科壹字第一二００一三八七一號鑑定通知書及內政部警政署刑事
      警察局九十三年六月十四日刑鑑字第０九三０一一四二一０號鑑驗通知書存卷
      可佐，復經證人即被告之父乙○○於本院審理時陳稱：「（問：當日你拿給被
      告的那包東西是什麼？）那天下午一、二點時，我一位男性友人小蔡拿過來民
      生路三之一樓下給我，他跟我講說先放在我這邊，晚一點回來再教我怎麼用，
      他就走掉，我在樓梯時有稍微打開來看，好像是三包還是四包的海洛因及一包
      安非他命。」等情在卷，且為被告所不爭執，足見被告為警查獲時所持有者，
      確係第一級毒品海洛因及第二級毒品安非他命，容無可疑。
（二）次以，被告辯稱前揭扣案之毒品係伊父親乙○○在前揭處所打麻將時，以衛生
      紙裹成一包後交予伊代為保管者，乙○○當場未向伊告知係毒品等情，固經證
      人即查獲被告之彰化縣警察局刑警隊三組小隊長甲○○於本院審理時陳稱：「
      （問：被告帶你們到他父親另外一個租屋處即民生路一八五號三樓三室，你們
      有無進入屋內？）有打開門，門沒有上鎖，裡面有人在住，且可能有人之前在
      打麻將，那邊有麻將桌，因為沒搜索票，所以我們只在外面看一看。」等情在
      卷，且與證人即被告之父親乙○○及當時在場打麻將之鄭榮欽於本院審理時證
      述情節均互核相符，堪認屬實。又者，被告自承伊為警查獲時，乃遭員警分別
      自上衣及褲子兩側查獲前揭四包毒品等情，亦有照片及搜索扣押筆錄存卷足佐
      ，並有證人即員警朱獻堂及甲○○證述詳實；然證人即查獲被告之彰化縣警察
      局刑警隊偵查員朱獻堂於偵查時陳稱：「追到被告時，在他上衣口袋發現以衛
      生紙包裹著毒品揉成一團，該毒品有用塑膠袋包裝，我們進而在他兩側褲子發
      現毒品。」等情，既與證人即查獲被告之彰化縣警察局刑警隊三組小隊長甲○○於本院審理時證稱：「被告遭壓在地上後，隨後當場在他身上上衣的左口袋
      發現有一包白色粉末，以塑膠袋裝著，我當場將它拿出來，發現是毒品海洛因
      ，隨即將他逮捕，逮捕後又在他褲子的左右兩邊口袋各取出用衛生紙包著的海
      洛因及安非他命各一包。從上衣搜出的毒品沒有其他包裝，是透明的塑膠袋裝
      ，我一看就知道是毒品。只有褲袋搜出的毒品才有衛生紙，是單張衛生紙包著
      小塑膠袋裝著的毒品。」等情有所出入，且依查獲被告之現場照片以觀，復無
      法判斷前揭證人所述何者為實，則員警自被告上衣口袋扣得毒品時，該包毒品
      究有無以衛生紙先行包裹後再以塑膠袋包裝等情，即有疑義。惟查，觀諸證人
      乙○○於本院審理時證稱：「小蔡交給我的那包東西打開來看，好像是三包還
      是四包的海洛因及一包安非他命，裡面打開來看是先有一包，再掀開衛生紙，
      下面又是一包，那包下面又是另外一包。」等語，顯與被告於偵查時陳稱：「
      四包物品是放在我上衣口袋一包、褲袋有三包，都是用衛生紙包著，是我父親
      交給我的，他交給我時，就用三張衛生紙分別包裹。」等情有別，可見證人乙○○當日乃將前揭四包毒品以三張衛生紙分層包裹為一團後交付被告，並非分
      別以衛生紙包裝後始揉成一團而交予被告，是倘若被告欲將前揭毒品分別放置
      在上衣及褲子之口袋，即須先行掀開一紙衛生紙後，始得以另紙衛生紙再行包
      裹另一包毒品，而打開第一紙衛生紙時即可看到其中一包毒品，待另行掀開一
      紙衛生紙時方可見另一包毒品，允無疑義。基上，足認被告將伊向乙○○所收
      取原包裹為一團之毒品分別放置在三處口袋內時，即須以前揭方式為之，而尚
      無推諉陳稱伊迨至為警查獲前均未曾看到前揭以衛生紙包裹之物品為何之理。
（三）另者，被告雖陳稱員警係將伊壓制在地後始表明身分，伊乃因不知員警之身分
      ，且當時有多名員警下車，始因害怕而逃奔，非因自知持有毒品而心虛，又伊
      不知伊父親乙○○有無施用毒品之情，且前揭以衛生紙及塑膠袋包裝之物品非
      可一眼即知為毒品，伊尚無持有毒品之犯意云云，且證人甲○○亦曾於本院審
      理時證稱：「當日我們開的偵防車沒有任何標識，外觀與一般民眾使用之私人
      轎車無異，當日有憲兵調查組協助，但未穿制服。」等情在卷；然查，員警甲○○等人當日欲向被告進行臨檢時，業曾多次表明為員警身分，惟被告仍狂奔
      逃逸百餘公尺之遠，始為警查獲，並於為警查獲時掙扎不休而受有臉部擦傷等
      情，既據證人甲○○、朱獻堂分別於本院審理及檢察官偵查時證稱：「被告從
      巷口走出，我即下車要對他實施盤檢，他看到我下車馬上拔腿狂奔，我在後面
      喊說警察、不要跑，追逐了約百餘公尺，因為我們偵辦毒品案件有請嘉義憲兵
      隊支援，後來由憲兵隊的憲兵追上將他拉住，我隨後趕到，時間差沒有幾秒，
被告被壓在地上還一直掙扎，我說你沒事為何一直掙扎。在查緝過程到制服被
      告為止，有很多次向被告表示我們是警察身分，我們有喝止他奔跑，並喊說我
      們是警察，再跑要開槍了等語，但他跑到拖鞋都掉了。（問：在他開始跑之前
      ，你們有無表示警察身分？）他沒有時間讓我們表示。他開始跑我就喊我是警
      察。（問：你們準備要下車盤查，有無出示任何證件？）我下車我連表示的機
      會都沒有，我車門一打開，我腳都還沒有踏到地上被告就開始跑了。」、「我
      們上前盤查，表明我們是警察的身分，他馬上就跑。」等情詳實，並互核相符
      ，且被告於警詢中亦曾供陳：「我的臉部擦傷乃遭警逮捕時，因抗拒而自己擦
      傷。」等情在卷，當足認被告前揭所辯，顯非可取，蓋以被告倘非知悉所持有
      者乃係毒品，因心虛而為免遭警查緝，豈有逃奔百餘公尺，復於為警查獲而表
      明身分時仍掙扎受傷之必要。況查，被告之父乙○○前曾因違反麻醉藥品管理
      條例遭法院判處有期徒刑，復因違反毒品危害防制條例等案件遭通緝在案，此
      有查捕逃犯作業個別查詢報表存卷可佐，並經證人乙○○於本院審理時陳述明
      確，則佐以被告於警詢時陳稱：「（問：你父親乙○○目前因何案被通緝？）
      毒品被通緝」等情，堪認被告顯然知悉其父親乙○○有違反毒品危害防制條例
      之前科，自已無推諉不知伊父親乙○○究有無施用毒品之餘地。再者，被告前
      既曾因施用毒品等案件，遭法院判處有期徒刑在案，此有臺灣高等法院被告全
      國前案紀錄表在卷可佐，復為被告所是認，而參以證人乙○○於本院審理時亦
      曾證稱：「我在樓梯時有稍微打開來看，好像是三包還是四包的海洛因及一包
      安非他命，裡面打開來看是先有一包，再掀開衛生紙，下面又是一包，那包的
      下面又是另外一包。」等情詳實，益徵被告乃與一般吸毒者相同，對於前揭所
      持有之物品係屬毒品一節，顯然一望即知。綜上可知，被告不僅於伊父親乙○○交付前揭物品後，確曾為將前揭物品分別放置口袋中而檢視乙○○所交付者
      究為何，且亦因確實知悉乙○○有施用毒品之前科，而交付委其代為保管之前
      揭物品即係毒品，始於遭警查緝時狂奔逃逸無訛，是以，被告上開所辯，顯係
      狡飾卸責之詞，無足採信。本案事證明確，被告上開犯行，洵堪認定。
二、核被告丙○○所為，係犯毒品危害防制條例第十一條第一項之持有第一級毒品海
    洛因罪及同條第二項之持有第二級毒品安非他命罪。被告所犯上開二罪間，犯意
    各別，犯罪構成要件不同，應予分論併罰。爰審酌被告之品行不佳、犯罪動機、
    目的、手段、所生危害及持有毒品之數量非鉅，惟犯罪後仍狡飾犯行，顯然不知
    悔悟之態度等一切情狀，分別量處如主文所示之刑，並均諭知易科罰金之折算標
    準，且定其應執行之刑及諭知易科罰金之折算標準。扣案之海洛因三包（共計毛
    重貳點壹公克，純度百分之伍參點貳貳）及安非他命一包（含袋重捌點肆捌公克
    、淨重零點壹貳公克、驗餘淨重零點零捌公克）分別係毒品危害防制條例第二條
    第二項第一款、第二款所管制之第一級及第二級毒品，為違禁物，均應依同條例
    第十八條第一項前段之規定，沒收銷燬之。
三、公訴意旨另以：被告丙○○基於持有第一級毒品海洛因之犯意，於不詳時日，在
    臺中縣大雅鄉○○路○段六五巷一弄四號一樓五號其父乙○○之租住處，非法持
    有第一級毒品海洛因二包（毛重三點七公克），嗣為警於九十三年四月二十二日
    下午六時五十分許，在前揭處所查獲前揭毒品，始循線獲悉上情。因認被告另涉
    有前揭非法持有第一級毒品海洛因之罪嫌云云。經查，證人甲○○於本院審理時
    固曾證稱：「依被告隨身攜帶的鑰匙，走入巷內，一一比對鑰匙孔，才發現他的
    鑰匙可以打開大雅鄉○○路○段六五巷一弄四號的大門，那是一個出租公寓的大
    門，後來我們取得被告的同意後，他表示這房子是他與他父親租用，他也有在使
    用，我們在取得他的同意下搜索，進去查獲海洛因二包，糖粉二包及裝海洛因空
    袋壹包、電子磅秤壹台、分裝袋壹包及分裝勺子一個扣案偵辦。該處套房只有一
    個門，毒品是在套房的一個桌子及一個手提袋內搜出的。」等情在卷，又被告確
    實持有該房子及套房的鑰匙等情，亦為被告所是認，且經證人甲○○證述詳實；
    然而，證人甲○○既亦陳稱：「到房子去搜查時，沒有注意房子裡有無被告的私
    人物品。」等情詳實，且被告辯稱前揭租住處之鑰匙係伊父親乙○○當日交予伊
    ，伊當時係住在臺中縣清水鎮○○路一八五號之套房，未曾居住於前揭查獲毒品
    之處所等情，復據證人乙○○於本院審理時結證陳稱：「中清路二段的套房是小
    蔡跟他一個朋友去租的，平常是我跟小蔡一起住，小蔡的真實姓名是蔡定一，已
    自殺身亡，套房裡被查獲的東西一部分是我的，一部分是小蔡的，套房裡的東西
    沒有丙○○的。丙○○有去過該處，但未曾居住該處，丙○○當時跟他太太一起
    住在臺中縣大雅鄉○○路一八五號三樓二室。」等語甚詳，則堪認扣案之前揭毒
    品等物應係證人乙○○及其友人蔡定一所有者，允無疑義。綜上，既查無其他積
    極證據足證被告確有居住該處之事實，自無從據此認定前揭扣案之毒品等物確為
    被告所持有，此部分尚屬不能證明被告犯罪，原應為無罪判決之諭知，惟公訴人
    認此部分與已起訴經論罪之持有第一級毒品海洛因部分之犯罪事實為單純一罪，
    是不另為無罪判決之諭知，基上，前揭扣案之毒品海洛因等物，亦應係證人乙○○是否涉嫌非法持有、施用海洛因等犯行之證據，核與本案無涉，自亦不得於本
    案中併予宣告沒收，附此敘明。
據上論斷，應依刑事訴訟法第二百九十九條第一項前段，毒品危害防制條例第十一條
第一項、第二項、第十八條第一項前段，刑法第十一條、第五十一條第五款、第四十
一條第一項前段、第二項，判決如主文。
中       華       民       國     九十三   年     十一    月    十九    日
                                  臺灣臺中地方法院刑事第一庭
                                    審判長法  官  張  智  雄
              法  官  莊  嘉  蕙
                                          法  官  許  惠  瑜
右正本證明與原本無異。
如不服本判決，應於判決送達後十日內向本院提出上訴狀，上訴於臺灣高等法院臺中
分院（須附繕本）。
                                          書記官
中       華       民       國     九十三   年     十一    月    十九    日
附錄論罪科刑條文：
毒品危害防制條例第十一條
持有第一級毒品者，處三年以下有期徒刑、拘役或新台幣五萬元以下罰金。
持有第二級毒品者，處二年以下有期徒刑、拘役或新台幣三萬元以下罰金。
